【裁判字號】    95,訴,866
【裁判日期】    951214
【裁判案由】    
【裁判全文】
臺灣板橋地方法院刑事判決               95年度訴字第866號
公  訴  人  臺灣板橋地方法院檢察署檢察官
被      告  戊○○
                      ?2樓
選任辯護人  蔡樹基律師
上列被告因違反毒品危害防制條例案件，經檢察官提起公訴（九
十五年度偵續字第六八號），本院判決如下：
    主    文
戊○○轉讓第一級毒品，處有期徒刑壹年拾月。扣案第一級毒品
海洛因共陸包內之海洛因（合計驗餘淨重肆點柒壹公克）均沒收
銷燬之。
    犯罪事實
一、戊○○明知海洛因為毒品危害防制條例第二條第二項第一款
    所列管之第一級毒品，未經許可，不得持有、轉讓，竟基於
    轉讓第一級毒品海洛因之犯意，於民國九十四年十一月一日
    下午二時三十分許，在臺北縣三重巿中正南路一二０號萊爾
    富便利商店前，與丁○○相約見面後，二人即轉入同路段一
    二０巷內，由戊○○轉讓交付第一級毒品海洛因一包（驗餘
    淨重０．八三公克，純度百分之二八．七０）予丁○○，丁○○旋將之置於其所穿著之褲子口袋內。適為執行巡邏勤務
    之警員丙○○、乙○○、張智雄、甲○○目睹上情，立即趨
    前盤查，除在丁○○身上查獲前開第一級毒品海洛因一包外
    ，並在戊○○身上起出第一級毒品海洛因五包（合計驗餘淨
    重三．八八公克，純度百分之二七．七五，純質淨重一．０
    八公克）。
二、案經臺北巿政府警察局中正第一分局報請臺灣板橋地方法院
    檢察署檢察官偵查起訴。
    理    由
一、訊據被告戊○○固坦承在前述時間及地點為警分別在其與丁○○身上起獲第一級毒品海洛因各五包、一包等情不諱，惟
    矢口否認有何轉讓第一級毒品海洛因犯行，辯稱：伊那時因
    犯毒癮，正準備要施用，但還沒施用被警察查獲，伊係將毒
    品拿出來施用，沒有要拿給丁○○，丁○○身上之毒品並非
    伊所交付云云。經查：
  (一)被告與丁○○於九十四年十一月一日下午二時三十分許，相
    約在臺北縣三重巿中正南路一二０號萊爾富便利商店前見面
    後，即走入同路段一二０巷內，旋遭警盤查，分別經警在其
    二人身上起出第一級毒品海洛因各五包、一包等事實，為被
    告及證人丁○○所不否認（見本院九十五年四月十八日準備
    程序筆錄及九十五年十一月二十九日審判筆錄），並經證人
    即查獲警員丙○○、乙○○於本院審理時證述明確（見同上
    審判筆錄），且有臺北巿政府警察局中正第一分局搜索扣押
    筆錄、扣押物品目錄表各二件、扣案物品照片六幀附卷可稽
    （見臺灣板橋地方法院檢察署九十四年度偵字第一八九四九
    號偵查卷第二二頁至第二九頁、第三二頁至第三四頁），復
    有前開第一級毒品海洛因共六包扣案可佐。而扣案被告所持
    有之白粉五包及丁○○所持有之白粉一包，經送法務部調查
    局以化學呈色法及氣相層析質譜儀分析法檢驗結果，均檢出
    含第一級毒品海洛因成分，該白粉五包合計驗餘淨重三．八
    八公克、純度百分之二七．七五、純質淨重一．０八公克，
    另白粉一包驗餘淨重０．八三公克，純度百分之二八．七０
    ，有該局九十五年二月六日調科壹字第０六００一０八九二
    號鑑定通知書影本、九十五年一月十日調科壹字第０六００
    一０八九三號鑑定通知書影本及九十五年九月二十一日第0
    000000000０號函各一件存卷足憑（見本院卷宗）
    。是被告與丁○○在前述時間及地點相約見面後，施為警查
    獲，並在渠等身上分別起獲前述第一級毒品海洛因之事實，
    洵堪認定。
  (二)惟被告否認丁○○所持有之毒品係其所交付。經比對被告及
    丁○○所持有第一級毒品海洛因各五包、一包之外包裝結果
    ，丁○○所持有之該包毒品外包裝貼附一小段透明膠帶，而
    被告所持有之其中一包毒品外包裝亦貼附一小段透明膠帶，
    二者材質、顏色、形狀均相似，此經本院當庭勘驗屬實（見
    同上審判筆錄），且據證人丙○○於本院審理時證述綦詳（
    見同上審判筆錄），亦為被告所不否認，另有扣案毒品照片
    二幀在卷供參（見同上偵查卷第三四頁），顯見丁○○持有
    之前開毒品來源應與被告所持毒品來源同一。
  (三)復據證人丙○○於本院審理時具結證述稱；當天伊等共四人
    分騎二輛機車執行巡邏勤務，騎到中正南路巷口，伊看到丁○○在便利商店門口打電話，伊等判斷渠應該係在等毒品，
    便在馬路對面監看，過不久，被告前來，渠二人就走進巷內
    ，伊等便騎機車跟過去看渠二人在做什麼，當時伊等與渠二
    人相距約十公尺，伊看到被告拿一包白色物品交給丁○○，
    之後伊等四人就一起上前盤查，並要求渠二人將身上東西拿
    出來等語，而證人乙○○亦於本院審理時結證稱：剛開始伊
    等隔一個馬路約十公尺監看丁○○，被告抵達後，渠二人進
    入巷內，伊等騎機車到巷口看，距離約三至五公尺遠，伊看
    到被告交付一包白色物品給丁○○，但當時看不清楚是否係
    粉末等語（均見同上審判筆錄）。則前開證人均一致證述確
    實目睹被告交付一包白色物品予丁○○無訛；且衡諸其等係
    先在便利商店門口發現丁○○行跡可疑且狀似準備進行毒品
    交易，始在旁監視，則其等對於丁○○及被告二人之一舉一
    動，自仔細注意觀察，當無錯看之可能；抑且，丁○○嗣為
    警盤查時，除在其身上起獲前述第一級毒品海洛因白色粉末
    一包外，未見其持有其他白色物品。從而，丁○○所持有之
    第一級毒品海洛因一包確係被告在前述時間及地點所交付，
    堪認無訛。
  (四)反觀被告及丁○○二人之供辯。被告於警詢及本院準備程序
    中均辯稱：伊為警查獲時，正準備將毒品海洛因摻入香菸菸
    草中再點燃吸食云云（見同上偵查卷第八頁及本院九十五年
    四月十八日準備程序筆錄），證人丁○○卻於警詢及偵查中
    陳稱：伊之前有開過保養廠，被告單純找伊談論車子事宜云
    云（見同上偵查卷第十二頁及第六五頁），則其二人所述為
    警查獲當日相約見面之目的顯有齟齬，已有可疑。嗣證人丁○○於本院審理時證稱：當天被告打電話給伊說車子引擎不
    順、有聲音，伊就叫渠開車過來，查獲地點就在伊保養廠隔
    壁而已，當時被告係被人載過來，伊看到被告從一輛黑色Ｂ
    ＭＷ車輛下來，然後車子就開到比較前面一點之地方云云，
    被告則於本院審理時供稱：丁○○之前係做保養廠的，當天
    伊打電話給丁○○說伊要買一輛黑色ＢＭＷ中古車，要問渠
    價格如何，不是要去修理，伊並沒有提到車子有問題，當時
    車子引擎還很順，所以伊才決定要買云云（均見同上審判筆
    錄），則其二人雖於本院審理時同詞供稱係為討論車輛事宜
    ，始相約見面，然對於係就車輛估價或故障維修一節，卻互
    有矛盾，則其等所述上情，無非係事後脫罪之詞，尚難採信
    。
  (五)綜上所述，被告辯稱：伊未交付第一級毒品海洛因予丁○○
    云云，顯係飾詞圖卸，不足採信。是本案事證明確，被告轉
    讓第一級毒品之犯行堪以認定，應予依法論罪科刑。
二、核被告所為，係犯毒品危害防制條例第八條第一項之轉讓第
    一級毒品罪。其轉讓第一級毒品海洛因前非法持有第一級毒
    品海洛因之低度行為，應為其轉讓該毒品之高度行為所吸收
    ，不另論罪。至公訴意旨雖認被告係涉犯毒品危害防制條例
    第四條第一項之販賣第一級毒品罪嫌等語。惟按販賣毒品罪
    ，雖不以販入之後復行賣出為構成要件，祇須以營利為目的
    將毒品販入或賣出，有一於此，其犯罪即經完成。但於此情
    形，必須其意圖營利而販入或賣出毒品之事實，已經明確，
    始足當之（最高法院九十二年度臺上字第一二八八號裁判意
    旨參照）。經查，證人即查獲警員乙○○於偵查中證稱：伊
    看到被告邊走邊交付白色物品予丁○○，但沒有看到錢等語
    明確（見同上偵查卷第六五頁），而證人乙○○、丙○○亦
    均於本院審理時結證稱：伊沒有看到交付金錢等語屬實（見
    同上審判筆錄），則被告交付前述第一級毒品海洛因予丁○○時，是否同時伴有金錢交易，尚非無疑；且被告及丁○○
    均有施用第一級毒品海洛因之習性，此據其等自認不諱（見
    同上偵查卷第八頁、第十一頁），併觀諸其二人之臺灣高等
    法院被告前案紀錄表亦明（見本院卷宗），則施用毒品者，
    相互調借毒品抵癮，或基於其他非營利原因而轉讓毒品，尚
    非與常情有悖，是被告縱有交付第一級毒品海洛因予丁○○
    之行為，亦非僅出於營利販賣一節。至證人乙○○、張智雄
    、丙○○雖於偵查中陳稱：丁○○身上那包海洛因一點多公
    克，巿價約八千元到一萬元，一般情形不可能是送的，且查
    獲時，丁○○身上並沒有錢，戊○○身上有兩萬元，一般來
    說毒蟲都是缺貨時帶現金出來補貨，所以種種情形看來應該
    都是被告賣毒品給丁○○云云（見臺灣板橋地方法院檢察署
    九十五年度偵續字第六八號第十二頁），然此無非渠等推測
    之詞，自難逕據為不利為被告之認定。綜上，本件並無積極
    證據足認被告確有販賣第一級毒品海洛因以營利之意圖；惟
    起訴之基本社會事實同一，且無礙於被告訴訟防禦權之行使
    ，爰依刑事訴訟法第三百條規定變更起訴法條為轉讓第一級
    毒品罪論究。爰審酌被告轉讓毒品供他人施用，除戕害他人
    身體健康外，亦破壞社會秩序及善良風氣，而其犯罪後猶飾
    詞否認犯行、不知悔悟，兼衡其犯罪動機、目的、手段、轉
    讓毒品之次數及重量等一切情狀，量處如主文所示之刑，以
    資懲儆。
三、扣案第一級毒品海洛因共六包內之海洛因（合計驗餘淨重四
    ．七一公克），為查獲之第一級毒品，不問屬於犯人與否，
    均應依毒品危害防制條例第十八條第一項前段沒收銷燬之。
    而扣案包裝上揭毒品之外包裝袋六只，其中在丁○○身上查
    獲之包裝袋一只，因業經被告轉讓予丁○○持有，已非被告
    所有之物，故不予宣告沒收；另在被告身上查獲之包裝袋五
    只，亦為其否認係供或預備供轉讓毒品所用之物，復查無其
    他積極證據足認該等包裝袋確係被告所有供或預備供本案犯
    罪所用之物，故亦不宣告沒收，附此敘明。
據上論斷，應依刑事訴訟法第二百九十九條第一項前段、第三百
條，毒品危害防制條例第八條第一項、第十八條第一項前段，判
決如主文。
本案經檢察官張瑞娟到庭執行職務。
中    華    民    國    95    年    12    月    14    日
                  刑事第七庭審判長法  官  胡  堅  勤
                                  法  官  李  君  豪
                                  法  官  王  瑜  玲
上列正本證明與原本無異。
如不服本判決，應於判決送達後10日內向本院提出上訴狀（應附
繕本），上訴於臺灣高等法院。
中    華    民    國    95    年    12    月    14    日
                                  書記官  黃  頌  棻
附錄本案論罪科刑法條全文：
毒品危害防制條例第八條
轉讓第一級毒品者，處一年以上七年以下有期徒刑，得併科新臺
幣一百萬元以下罰金。
轉讓第二級毒品者，處六月以上五年以下有期徒刑，得併科新臺
幣七十萬元以下罰金。
轉讓第三級毒品者，處三年以下有期徒刑，得併科新臺幣三十萬
元以下罰金。
轉讓第四級毒品者，處一年以下有期徒刑，得併科新臺幣十萬元
以下罰金。
前四項之未遂犯罰之。
轉讓毒品達一定數量者，加重其刑至二分之一，其標準由行政院
定之。


司法院資訊處製作；財團法人民間司法改革基金會備份。
